【裁判字號】    95,上易,650
【裁判日期】    950501
【裁判案由】    偽造文書
【裁判全文】
臺灣高等法院刑事判決                 95年度上易字第650號
上  訴  人
即  被  告  甲○○
上列上訴人即被告因偽造文書案件，不服臺灣士林地方法院94年
度易字第456號，中華民國95年2月10日第一審判決（起訴案號：
臺灣士林地方法院檢察署93年度偵字第7353號）提起上訴，本院
判決如下：
    主  文
上訴駁回。
    事  實
一、甲○○曾有妨害風化、傷害、侵占、詐欺等前科，最近1 次
    係於民國86年間因詐欺案件，經臺灣高等法院於88年 3月10
    日以87年上易字第6117號判決判處有期徒刑 5月確定，並於
    89年1月31日執行完畢。詎其仍不知悔改，於91年6月間，意
    圖為自己不法之所有，在臺北縣淡水鎮麥當勞速食店內拾獲
    乙○○遺失之汽車駕駛執照後，將之侵占入己（侵占遺失物
    犯行已罹於時效），並於不詳時、地，將自己之照片換貼在
    上開侵占所得之乙○○汽車駕駛執照上，而變造完成屬特種
    文書之汽車駕駛執照 1枚，足以生損害於乙○○本人及交通
    監理機關管理駕駛執照之正確性。嗣於93年 7月17日20時許
    ，甲○○因涉嫌詐騙林貴美財物（其所涉詐欺犯行，由檢察
    官另行偵處），經林貴美通知員警到場處理，嗣於員警前往
    林貴美位在台中市○○區○○路永新巷 1號住處時，甲○○
    在場向員警自稱為乙○○本人，惟因無法提供身分證件，乃
    經警徵得其同意後，帶往台中市警察局第 6分局西屯派出所
    偵詢。詎甲○○於該派出所時，為掩飾其因另案遭通緝之身
    份，乃基於行使變造特種文書之犯意，先以電話通知其不詳
    姓名之女性友人將前開變造完成之乙○○汽車駕駛執照送至
    派出所，甲○○再將所取得之駕駛執照提示予警方查證而加
    以行使，進而誤導警察機關之辦案方向及對象，損及刑事偵
    查之正確性，並使乙○○本人受有刑事追訴之危險，而足以
    生損害於乙○○本人及偵查機關對於犯罪偵查之正確性。嗣
    因該所員警察覺有異，將甲○○移送台中市警察局第 6分局
    刑事組進一步查證真實身分，經該分局員警循線調閱甲○○
    檔存照片比對後，始查悉上情。
二、案經台中市警察局第6 分局報告臺灣臺中地方法院檢察署檢
    察官呈請臺灣高等法院檢察署令轉臺灣士林地方法院檢察署
    檢察官偵查。
    理  由
一、訊據被告甲○○矢口否認有何行使變造特種文書之犯行，於
    原審辯稱：當天伊在西屯派出所時，固曾打電話給綽號「小
    旦」的女性友人，然係告知友人伊人在派出所，未帶證件，
    請友人到派出所來，之後員警便把電話拿去講，後來其友人
    便將扣案之駕駛執照送至派出所，伊並沒要拿駕駛執照給員
    警，該派出所員警早已知悉其為「高先生」，扣案駕駛執照
    非伊所有或變造之證件，應係員警至伊辦公室拿伊照片加以
    變造，伊被送往第 6分局時，員警黃  杰單獨將伊留置在密
    室中毆擊腹部並數次腳踹，且不讓伊喝水進食，該等情事均
    為拘留室內 1名大陸女子所見聞，當時因伊罹患高血糖症，
    不堪長時間未飲食，乃同意認罪並製作筆錄，以換得員警提
    供泡麵進食，伊於警詢中坦承犯行之自白，並非出於自由意
    志，且非事實云云。上訴本院後辯稱：本案乃因員警集體介
    入上訴人與林貴美之債權債務關係，惟恐上訴人向法院提告
    警員集體貪瀆，遂以暴力不法手段誣陷上訴人，冀圖湮滅渠
    等犯行。原判決犯罪事實與95年1月9日、同月20日庭訊中員
    警證稱：「被告始終未表明身份」相違。原審摒棄上訴人具
    狀聲請鑑定警訊錄音帶，而聽憑檢警專業認定，自難謂無違
    背法令。請求徹查警察局拘留紀錄，駕駛執照是林貴美撿到
    ，請人送到警察局，並非被告偽造等語。
二、惟查右揭事實
(一)被告甲○○如何於員警前往查訪時，自稱為乙○○本人，嗣
    於西屯派出所時，以電話通知一不詳姓名女性友人將貼有其
    照片之乙○○駕駛執照送至派出所，被告再將該駕駛執照提
    示員警並以乙○○自稱等情，業據證人即西屯派出所員警林
    志竹、王朝福 2人迭於偵查中及原審審理時具結證述：伊等
    於93年7月17日前往位在台中市○○區○○路永新巷1號之林
    貴美住處查訪，當時在場被告甲○○向前來之員警自稱為乙
    ○○本人，惟因無法提出身份證件，乃同意隨同員警前往派
    出所接受偵詢，嗣於西屯派出所時，員警復要求其提出身分
    證件，被告乃以電話聯絡友人，隨即有一名不詳姓名女子將
    貼有被告照片之乙○○駕駛執照送至派出所交予被告，被告
    則將該枚駕駛執照出示在場員警，並表明為乙○○本人，而
    加以行使等語明確（見93年度偵字第7353號卷第17至19頁、
    原審95年1月9日、95年 1月20日審判筆錄），並有上開貼有
    被告照片之乙○○駕駛執照1枚扣案足憑。
(二)又查扣案之汽車駕駛執照係被害人乙○○於91年 6月份左右
    ，在臺北縣淡水鎮○○街遺失乙情，業據被害人乙○○於警
    詢時陳述詳確（見93年度偵字第 12879號偵查卷第16頁反面
    ，被告於原審審理期日，就被害人乙○○之警詢筆錄採為證
    據，表示並無意見），被告亦坦承上開駕駛執照上之照片係
    其本人無訛，是該扣案乙○○之駕駛執照係遭換貼被告照片
    而加以變造之事實，應甚明確，堪予認定。
(三)被告於警局初詢時，就其如何將拾得之乙○○駕駛執照予以
    侵占入己，嗣並將之換貼自己照片而加以變造，因當時經通
    緝在案，為免身分暴露，乃委請友人將該變造駕駛執照送至
    派出所供其行使等情，均坦承不諱。核其自白，與上開被害
    人乙○○、證人林志竹、王朝福證述情節相符。而就被告於
    派出所行使變造證件部分，證人林志竹、王朝福係就渠等實
    際見聞事項作證，所陳內容並無矛盾、不合理之處，被告復
    未表示與 2名證人間有何仇恨冤隙，證人林志竹、王朝福當
    無甘冒遭偽證重罪追訴，而設詞誣陷被告之必要，是渠等所
    證內容自屬可信。又被告於案發時，確因涉嫌詐欺罪嫌，經
    臺灣板橋地方法院、臺灣板橋地方法院檢察署、臺灣士林地
    方法院檢察署及臺灣臺北地方法院檢察署發布通緝中，有臺
    灣高等法院通緝記錄表在卷可佐。被告復自承案發時明知遭
    通緝之事實，是被告為警偵詢時，為掩飾其真實身分，以免
    遭緝獲歸案，乃行使上開變造之乙○○汽車駕駛執照，自屬
    可能，綜上事證參互析之，被告於警詢中所為上開自白，堪
    認與事實相符無訛。至被告雖以上開情詞置辯，否認該自白
    係出於任意所為，並指控扣案變造駕駛執照係員警持其照片
    加以變造，員警於派出所時，即已知悉其為「高先生」云云
    。然查：
１、有關被告辯稱遭警毆打乙節，被告於偵查中辯稱：「（問：
    警詢中為何承認偽造乙○○的駕照）我被送到密閉的空間，
    我會害怕，因為很悶，叫他們開門他們不願意我就投降了。
    」（見93年度偵字第 12879號卷第34頁），於原審審理期日
    亦稱：警詢筆錄是交換條件，伊承認行使乙○○駕照，條件
    是讓伊先吃1碗麵，伊是吃完麵再作筆錄等語（見原審95 年
    1 月20日審判筆錄第11頁、第13頁），均未指稱係因不堪員
    警毆打而自白犯行。又被告於93年 7月18日經警移送台中地
    方法院偵訊時，辯稱：「有 1個警察推打我但我沒有受傷」
    、「我被送到密閉的空間，我會害怕，因為很悶」、「他們
    （指員警）又用推打的方式把我推到拘留室」云云（見93
    年度偵字第12879號卷第34頁），於94年4月26日檢察官訊問
    時，則未指訴有何遭警毆打之事（見93年度偵字第7353號卷
    第 140頁），嗣於原審準備期日則稱：「到了分局，他們先
    將我關在一個密閉的房間，之後要進入拘留室，有二位便衣
    警察推打我，就是後面一個用手推的，一個從後面用腳踢我
    左側的大腿。」（見原審94年7月6日準備程序筆錄，第 2頁
    ），嗣於原審言詞辯論終結後，乃又具狀改稱：伊被送往第
    6 分局時，員警黃  杰單獨將伊留置在密室中毆擊腹部並數
    次腳踹云云（見被告95年 1月23日「證據調查聲請暨答辯狀
    」，附於原審刑事卷），核其說詞，有關遭警毆打過程乙節
    ，究係員警以推打、腳踢方式將其送入拘留室，抑或將其關
    在密房間內施以毆打，先後說詞不一，實難信孰為真實；又
    被告於原審準備程序中，經質以能否認出對伊推打之員警，
    被告表示無法確定，嗣於上開答辯狀中改稱：係在密閉房間
    中，遭員警黃  杰毆打，究其遭何員警毆打乙節，前後說詞
    亦有不一；而經原審傳訊黃  杰，則具結否認有何毆打被告
    情事，參以被告於甫案發後，經警移送內勤檢察官偵訊時，
    亦自承沒有受傷乙情明確，是其所稱遭警毆打之辯，要屬無
    據，其以遭員警毆打為由，辯稱警詢中之自白非出於任意性
    ，自不足採。
２、又被告辯稱係因員警連續36小時不讓伊進食喝水，伊因罹有
    高血糖症，痛苦不堪，乃與員警交換條件，而同意製作筆錄
    （意指自白犯行），以換得1 碗泡麵食用，且該筆錄係由員
    警逐段教伊陳述，並非連續錄音製作云云。然查，被告經警
    移送內勤檢察官偵訊時，辯稱：伊被送到密閉空間，伊會害
    怕，因為很悶，叫員警開門，員警不願意，伊便投降了（指
    承認偽造乙○○駕駛執照）等語，並未提及所稱係因飢渴難
    耐，而與警交換條件之說，且訊據證人即員警黃  杰，於原
    審審理中亦具結證稱：伊有看見同仁拿泡麵給被告吃，因為
    被告表示肚子餓，伊製作被告筆錄時，並無一段一段教被告
    陳述，筆錄內容均係被告自行陳述等語明確（見原審95年 1
    月20日審判筆錄第6頁、第7頁），又檢察官於偵查中勘驗警
    詢錄音帶，證實錄音內容與被告警詢筆錄內容相符，且錄音
    連貫，並無中斷跳錄情形，此有台灣士林地方法院檢察署勘
    驗筆錄 1份在卷可憑（附於93年度偵字第7353號卷第32頁）
    ，參以依被告於原審審理時所稱，伊係吃完泡麵後，才配合
    員警製作筆錄，衡情員警如係故意長時間不讓被告進食喝水
    ，待被告痛苦不堪後，再提供泡麵誘使被告自白犯罪，自應
    先對被告製作筆錄，俟取供目的達成後，再使被告進食，較
    為可能，要不致如被告所稱先供其飲食後，再行製作筆錄，
    否則一旦被告於飲食後，反悔不願配合自白犯行，員警所為
    豈非徒勞無功。綜上，被告所稱遭員警拒絕供應飲食，伊因
    不堪飢渴，為求得泡麵食用，乃不得已妥協而承認犯行，並
    由員警逐段教導陳述筆錄內容云云之辯，尚非有據，無足採
    信。
３、至被告辯稱扣案駕駛執照係由員警變造，伊於西屯派出所時
    ，在場員警均已知悉其為高先生，伊並無拿駕駛執照給員警
    云云。然查，被告於偵查中稱：伊於派出所時，因未帶證件
    ，乃以電話聯絡友人將其本人證件送往派出所，電話講到一
    半，員警便將電話搶去，並要對方拿1 張姓張的證件過來云
    云（見93年度偵字 12879號卷第34頁），嗣於原審審理時改
    稱：伊僅以電話告知友人伊在派出所，沒有帶證件，請友人
    前來派出所，之後員警將電話拿去講，不久友人便將扣案之
    駕駛執照拿到派出所云云（亦即否認有請友人攜帶證件到派
    出所之事），先後供述內容顯有不一。又被告自承將駕駛執
    照送往派出所之人係其友人乙情明確，衡情，該名友人當無
    可能配合員警提供變造之證件誣陷被告。再者，西屯派出所
    員警係因查覺被告並非所提供駕駛執照上之乙○○本人，復
    因無法查證被告身分，乃將被告移送台中市警察局第 6分局
    刑事組偵查，並因員警王朝福前往被告租屋處，經房東媳婦
    告知租屋女子姓名及身分證號碼，由刑事組人員調取該女子
    刑案資料，查出該名女子係名為柯孋娟之通緝犯，且所涉通
    緝案中有一名叫甲○○之關係人，再經調取甲○○檔案照片
    ，證實與被告相符，始查悉被告真實身分乙情，亦據證人即
    員警林志竹、王朝福、黃  杰於原審審理時，經隔離訊問後
    ，具結證述一致無訛（見原審94年 1月9日、94年1月20日審
    判筆錄），並提出載有柯孋娟姓名、身分證號碼之便條 1張
    、被告檔存照片 1紙為憑，堪認渠等證詞真實可採，是渠等
    非如被告所稱，於西屯派出所時即已知悉被告身分，應堪認
    定，被告此部份之辯解，僅係其片面之詞，尚非有據，自無
    足採。
４、至被告聲請傳喚案發時與伊同遭員警留置在台中市警察局第
    6 分局拘留室之不詳大陸女子，欲證明員警當時確有對伊毆
    打，且不提供伊食物及飲水之情事，並聲請鑑定警詢錄音帶
    ，查明有無間斷錄音。然查，台中市警局第 6分局員警黃
    杰於原審審理時具結證實當日並無被告所稱大陸女子，當時
    亦無設置進出拘留室登記簿，又經伊詢問當時承辦大陸女子
    案件之單位即該分局5組，亦稱於93年7月間並無移送大陸女
    子之資料等情明確，又被告於95年 1月23日證據調查聲請及
    答辯狀中，一方面陳述伊遭員警黃  杰「單獨於密室」中施
    以凌虐，另又謂上情遭在拘留室中拘留之大陸女子所親眼目
    睹，前後說法顯有矛盾，而被告警詢錄音帶並無間斷錄音情
    事，業據認定如前，是被告上開證據聲請經核均無必要，附
    此敘明。
(四)綜上所述，本件事證明確，被告犯行洵足認定，應予依法論
    科。
三、核被告所為，係犯刑法第216條、第212條之行使變造特種文
    書罪，其變造特種文書之低度行為應為行使之高度行為所吸
    收，不另論罪。又被告甲○○曾犯如事實欄所載前科犯行，
    有臺灣高等法院被告前案紀錄表在卷可考，其於有期徒刑執
    行完畢後 5年內，再犯本件有期徒刑以上之罪，為累犯，應
    依刑法第47條之規定加重其刑。
四、原法院審理結果，認被告罪證明確，援引刑法第216條、第2
    12條、第47條、第41條第1項、罰金罰鍰提高標準條例第1條
    前段、第 2條規定，爰審酌被告冒用他人名義應訊，企圖誤
    導偵查方向，惡性非輕，且犯後猶飾詞卸責，未見悔意，並
    其犯罪之動機、目的、手段及智識程度等一切情狀，量處有
    期徒刑肆月，並諭知易科罰金之折算標準，以示懲儆。被告
    換貼於乙○○汽車駕駛執照上之照片 1枚，係被告所有供本
    案犯罪所用之物，業據認定如前，應依刑法第38條第1項第2
    款規定宣告沒收。
五、被告上訴，仍執前詞抗辯，否認犯罪，並未提出新事證以實
    其說，其托辭委卸刑責，自無可取。其上訴為無理由，應予
    駁回。
據上論斷，應依刑事訴訟法第368條，判決如主文。
本案經檢察官黃柏齡到庭執行職務。
中    華    民    國    95    年    5     月    1     日
                  刑事第20庭審判長法  官  尤豐彥
                                  法  官  張明松
                                  法  官  魏新國
以上正本證明與原本無異。
不得上訴。
                                  書記官  洪雪娥
中    華    民    國    95    年    5     月    1     日
附錄：本案論罪科刑法條全文
中華民國刑法第212 條
(偽造變造特種文書罪)
偽造、變造護照、旅券、免許證、特許證及關於品行、能力服務
或其他相類之證書、介紹書，足以生損害於公眾或他人者，處一
年以下有期徒刑、拘役或三百元以下罰金。
中華民國刑法第216 條
(行使偽造變造或登載不實之文書罪)
行使第條至第條之文書者，依偽造、變造文書或登載不實事項或
使登載不實事項之規定處斷。


司法院資訊處製作；財團法人民間司法改革基金會備份。
